臺灣臺南地方法院民事判決　九十三年度訴字第一○六三號
　　原　　　告　乙○○
　　訴訟代理人　邱玲子律師
　　被　　　告　丙○○
　　　　　　　　甲○○○
右當事人間請求拆屋交地等事件，經本院於民國九十三年十二月十五日言詞辯論終結
，判決如左：
    主      文
被告甲○○○應將坐落台南縣佳里鎮○○段八七二地號土地上，如附圖斜線部分所示
，面積一百三十四平方公尺之單層鐵皮造建物拆除，並將上開土地返還原告及其他共
有人。
被告甲○○○應給付原告新台幣伍萬仟零陸拾肆元。
原告其餘之訴駁回。
訴訟費用由被告甲○○○負擔八分之一，餘由原告負擔。
本判決原告勝訴部分，於原告以新台幣肆萬零貳佰元為被告甲○○○預供擔保後，得
假執行。
原告其餘假執行之聲請駁回。
    事實及理由
一、本件被告甲○○○未於言詞辯論期日到場，核無民事訴訟法第三百八十六條各款
    所列情形，爰依原告聲請，由其一造辯論而為判決。
二、原告起訴主張：坐落台南縣佳里鎮○○段八七二地號土地（下簡稱系爭土地）為
    原告與訴外人郭昇平所共有，每人應有部分各二分之一。而被告丙○○則為鄰近
    系爭土地之同段九一七地號土地之所有權人，並於民國八十五年間向台南縣政府
    申請建造執照，以供被告甲○○○在其所有之上開土地上搭蓋農舍一棟（即門牌
    號碼為台南縣佳里鎮佳里興三九九之二十號之房屋）。詎被告竟將該農舍搭建於
    原告共有之系爭土地上，經原告發覺後，被告甲○○○曾於九十三年四月間出具
    切結書，允諾將於同年七月三十一日以前將上開農舍拆除，惟被告屆期後均未履
    行，則被告所搭蓋之上開農舍顯無合法權源，且無權占用原告共有之系爭土地，
    為此爰依民法第七百六十七條、第八百二十一條、第一百七十九條、第一百八十
    四條等規定，訴請被告應將該農舍拆除，並將系爭土地返還原告及其他土地共有
    人（聲明第一項），及賠償原告所受相當於租金之損害為新台幣（下同）七萬五
    千六百三十六元（聲明第二項），並聲明願供擔保，請准宣告假執行等情；被告
    丙○○則以：緣訴外人林見財係伊之妻舅，且訴外人林見財與其妻即被告甲○○
    ○自八十三年三月間即借用伊之自耕農名義，購買坐落台南縣佳里鎮○○段九一
    七地號之農地，詎渠等事後竟未經伊之同意，擅自利用伊名義於八十五年間去申
    請建造執照去搭蓋農舍，然渠等原本要將該農舍蓋在上開九一七地號土地上，卻
    誤將農舍搭建在原告所有之系爭土地上，而伊既未參與渠等建照之申請，更未曾
    占有原告之土地等語，資為抗辯；另被告甲○○○則未於言詞辯論期日到場，亦
    未提出任何書狀以代陳述。
三、查坐落台南縣佳里鎮○○段八七二地號土地（即系爭土地）為原告與訴外人郭昇
    平所共有，每人應有部分各二分之一。而系爭土地上搭蓋有如附圖斜線部分所示
    ，面積一百三十四平方公尺之一層鐵皮造建物，狀似廟宇，門牌號碼為台南縣佳
    里鎮佳里興三九九之二十號，由被告甲○○○一人設籍其中等情，業據原告提出
    系爭土地之登記謄本一份、被告甲○○○之戶籍謄本一份等文件為證，並經本院
    至現場履勘屬實，製有勘驗筆錄及台南縣佳里地政事務所製作之土地複丈成果圖
    附卷可稽，且為被告丙○○所是認，則此等事實自堪信為真實。
四、按所有人對於無權占有或侵奪其所有物者，得請求返還之；且上開權利，各共有
    人對於第三人，得就共有物之全部為本於所有權之請求，為民法第七百六十七條
    前段、第八百二十一條前段所明定。查原告為系爭土地之共有人，而該土地上有
    他人搭蓋如附圖斜線所示之鐵皮造建物一棟之事實，已如前述，則揆諸前揭規定
    ，原告自得本於所有物返還請求權，訴請無權占有人返還系爭土地予原告及其他
    共有人。次查，原告主張系爭土地上所搭蓋之鐵皮造建物，依其門牌號碼所示，
    係被告丙○○於八十五年三月間向台南縣政府工務局申請建造執照，並由被告甲
    ○○○所搭建之農舍，且該農舍亦實際由被告甲○○○居住使用中，雖原告數度
    與被告協商，被告甲○○○並同意於九十三年七月三十日以前拆除上開農舍，然
    其屆期仍拒不拆除等節，業據其提出台南縣政府工務局實施區域計畫地區自用農
    舍使用執照影本一份、被告甲○○○出具之切結書影本一份等文件為證，被告甲
    ○○○經合法通知，既不於最後言詞辯論期日到庭爭執，復未提出書狀答辯以供
    本院斟酌，惟依上開原告所提證據資料，已堪信其確為系爭土地之實際占有人，
    且無任何占有權源，從而，原告訴請被告甲○○○應將上開鐵皮造建物拆除，並
    將系爭土地返還原告及其他共有人等情，自屬有據，應予准許，爰判決如主文第
    一項所示；又被告甲○○○所搭蓋之鐵皮造建物，僅占用系爭土地總面積一千一
    百四十六平方公尺中之一百三十四平方公尺一節，復有台南縣佳里地政事務所繪
    製之土地複丈成果圖（即附圖）在卷可證，則其占用面積約佔系爭土地之八分之
    一，此與原告主張被告甲○○○係占用系爭土地之全部等情，顯有不符，則原告
    併請求被告甲○○○就超出上開鐵皮建物占用範圍以外之系爭土地，亦應負返還
    義務云云，即屬無據，不應准許；至被告丙○○對原告所提上開農舍建造執照之
    形式上真正，並無爭執，惟抗辯：該建照係被告甲○○○盜用其名義向台南縣政
    府工務局所申請，且其將原本應蓋在伊所有台南縣佳里鎮○○段九一七地號土地
    上之農舍，誤搭蓋在隔鄰之系爭土地上，則伊既未參與建照之申請，自未占用系
    爭土地等語，經查，依原告所提門牌號碼為台南縣佳里鎮佳里興三九九之二十號
    之農舍建造執照觀之，該農舍申請建築地點係位於台南縣佳里鎮○○段九一七地
    號土地，與系爭土地無涉，又該農舍建築完成後，亦僅被告甲○○○一人設籍其
    中一節，復如前述，是縱認被告丙○○為上開農舍之起造人，亦難僅憑上開建照
    之記載即逕認被告丙○○有占用系爭土地之情事，參以原告復未能提出其他被告
    丙○○有占用系爭土地之積極事證，則原告逕對被告丙○○亦併與被告甲○○○
    為相同之拆屋還地請求，顯屬無據，不應准許。
五、次按無權占有他人之土地，係侵害該土地所有人之所有權，應構成侵權行為，被
    害人對於侵權行為人得請求賠償相當於租金之損害（最高法院六十七年台上字第
    三六二二號判例意旨參照），查被告甲○○○無權占用原告所有之系爭土地一節
    ，已如前述，則原告依民法第一百八十四條第一項、第一百七十九條等規定，訴
    請被告甲○○○賠償原告相當於租金之損害，自屬有據。又城市地方房屋之租金
    ，以不超過土地及其建築物申報總價年息百分之十為限，此於租用基地建築房屋
    準用之，土地法第一百零五條、第九十七條第一項定有明文。又土地法第九十七
    條所謂土地價額係指法定地價而言；土地所有人依土地法所申報之地價為法定地
    價，土地法施行法第二十五條、土地法第一百四十八條亦定有明文。經查，被告
    甲○○○自八十五年三月間起即占有系爭土地，而系爭土地自八十六年七月起至
    九十三年一月間之申報地價為每平方公尺二百六十四元等情，亦有原告提出台南
    縣佳里地政事務所出具之地價謄本一份附卷可佐。其次，本院審酌系爭土地坐落
    佳里鎮郊區，兩側均為空曠農地，遠處散落幾間農舍，並有數座墳墓圍繞附近，
    雖土地東側臨四米道路，但往來車輛稀少，距離最近之台十九線省道大約有一公
    里左右路程，經濟價值不高等情狀，認系爭土地租金以該地申報總價額百分之六
    計算為適當。則揆諸前揭說明，原告請求起訴前五年（即八十八年八月十日起至
    九十三年八月十日止）相當於租金之損害，計為五萬三千零六十四元（計算方式
    為（134*264*0.6）*5＝106128,惟原告就系爭土地應有部分為二分之一，故
    106128*1/2＝53064），為有理由，應予准許，至逾此部分之請求，則屬無據，
    不應准許。另被告丙○○既未占用系爭土地，則原告併請求被告丙○○應賠償其
    使用系爭土地之相當於租金之損害云云，亦屬無據，不應准許。
六、本件原告勝訴部分，原告陳明願供擔保，聲請宣告假執行，本院經審酌尚無不合
    ，爰酌定相當擔保金額准許之。至原告敗訴部分，其假執行之聲請已失所附麗，
    應併與駁回。
七、據上論結，原告之訴為一部有理由，一部無理由，依民事訴訟法第三百八十五條
    第一項前段、第七十九條、第三百九十條第二項，判決如主文。
中　　　華　　　民　　　國　　九十三　　年　　 十二 　　月　　二十九　　日
　　　　　　　　　　　　　　　　　　臺灣臺南地方法院民事第一庭
　　　　　　　　　　　　　　　　　　　　法　　　官　林彥君
右為正本係照原本作成
如對本判決上訴，須於判決送達後廿日內向本院提出上訴狀
中　　　華　　　民　　　國　　九十三　　年　　 十二 　　月　　二十九　　日
　　　　　　　　　　　　　　　　　　　　法院書記官　莊淑雅
